臺灣士林地方法院刑事判決　　　　　　　　96年度易字第96號
公　訴　人　臺灣士林地方法院檢察署檢察官
被　　　告　甲○○
　　　　　　　　　　　樓
上列被告因詐欺案件，經檢察官提起公訴（95年度偵緝字第647
號），本院判決如下：
    主  文
本件管轄錯誤，移送於臺灣板橋地方法院。
    理  由
一、公訴意旨略以：被告甲○○雖可預見金融帳戶及行動電話號
    碼提供他人使用，將幫助他人實施詐欺犯罪，竟仍基於縱他
    人以其金融帳戶及行動電話號碼實施詐欺亦不違其本意之幫
    助犯意，於民國93年9 月底某日，在不詳地點，將其於92年
    10月21日在臺北市○○區○○路2 段42號第一商業銀行雙園
    分行申設而取得之帳號00000000000 號帳戶之存摺、印鑑章
    、提款卡及密碼等，於93年9 月27日在臺北市○○○路○ 段
    83號1 樓中國信託商銀城中分行申設而取得之帳號00000000
    0000號帳戶之存摺、印鑑章、提款卡及密碼等，交付予不知
    名之人，嗣向甲○○取得上開帳戶之人，即與其他不詳姓名
    年籍之人基於意圖為自己不法所有之犯意聯絡，於93年9 月
    29日17時許，撥打電話予郭子光，謊稱其聯邦銀行信用卡之
    現金遭提領，資料可能遭冒用，要求其變更密碼，致郭子光
    誤信為真，於同日分2 次各匯款新臺幣（下同）99987 元至
    上揭第一商業銀行雙園分行帳戶內，詐欺集團之成員又於93
    年10月6 日14時許，在天堂遊戲交易頻道上留下交易訊息及
    聯絡電話，致李嘉益誤信而進行交易，並於同日18、19時許
    ，分2 次各匯款3000元及2000元至上揭中國信託商銀城中分
    行帳戶內，且上開款項旋即為人提領完畢。甲○○復將其於
    94年3 月6 日，向中華電信股份有限公司申請之0000000000
    號行動電話，交付予不知名之人，嗣向甲○○取得上開行動
    電話之人，即與其他不詳姓名年籍之人基於意圖為自己不法
    所有之犯意聯絡，於94年11月25日10時許，撥打電話予乙○
    ○，佯稱係高雄市刑大偵七隊三組警員黃裕凱，告知其信用
    卡遭盜刷，要求核對基本資料，致乙○○不疑有他而據實告
    以年籍資料、銀行帳號、存款等，該謊稱為警員之人並留下
    0000000000號電話供查證，嗣經乙○○發覺可疑而向相關單
    位查證，即知受騙並報警處理，致未得逞，因認被告涉犯刑
    法第30條第1 項、第339 條第1 項幫助詐欺取財罪嫌及刑法
    第30條第1項、第339條第3項之幫助詐欺取財未遂罪嫌。
三、按案件由犯罪地或被告之住所、居所或所在地之法院管轄，
    刑事訴訟法第5 條第1 項定有明文，而所謂犯罪地，參照刑
    法第4 條之規定，解釋上應包括行為地及結果地二者，最高
    法院72年度台上字第5894號判例意旨參照。又刑法上詐欺罪
    之成立，以意圖為自己或第三人不法所有，以詐術使人將本
    人或第三人之物交付為要件，最高法院46年台上字第260 號
    判例意旨參照，亦即以本人交付其物為犯罪結果，則被害人
    遭詐騙而匯款之地點，即為行為結果發生地。再按無管轄權
    之案件，應諭知管轄錯誤之判決；管轄錯誤之判決，得不經
    言詞辯論為之，刑事訴訟法第304 條、第307 條分別定有明
    文。
四、經查：
    (一)被告之住所於93年5 月20日遷入臺北縣新莊市○○路○ 段
      1 號2 樓即臺北縣新莊市戶政事務所，有被告之戶籍資料
      查詢結果表附卷可稽（見本院卷第7 頁），而被告之居所
      為臺北縣新莊市○○路○ 段116 巷1 弄6 號3 樓，業據被
      告供明在卷（見95年度偵緝字第647 號卷第4 頁）。是檢
      察官於95年12月25日提起本件公訴，96年1 月9 日繫屬本
      院時，被告之住居所並非在本院轄區，要無疑問。
    (二)依檢察官起訴書所載，因被告否認犯罪，公訴意旨認被告
      係在不詳地點將其之第一商業銀行雙園分行帳戶及中國信
      託商業銀行城中分行帳戶交付予不知名之人，復將其向中
      華電信股份有限公司申請之0000000000號行動電話在不詳
      地點交付予不知名之人，顯見其為本件幫助詐欺之犯罪行
      為地係屬不明，且被告開設前開帳戶之第一銀行雙園分行
      位於萬華區，中國信託商業銀行城中分行位於中正區，均
      非本院轄區。而正犯即詐騙集團成員係於何地撥打電話詐
      騙被害人郭子光、李嘉益、乙○○，就被害人郭子光、李
      嘉益部分，卷內並無任何證據，顯見正犯詐騙集團之犯罪
      行為地亦屬不明，而就被害人乙○○部分，依0000000000
      號行動電話之通聯紀錄基地台位置顯示，係在臺北縣板橋
      市或高雄市左營區（見95年度偵字第3831號卷第70至71頁
      ），足認正犯詐騙集團之犯罪行為地非本院轄區。至於被
      害人遭詐騙而匯款之地點，被害人郭子光係於臺中市○○
      區○○路318 號郵局匯款（見上開偵緝字卷第38頁），被
      害人李嘉益係在嘉義市○○○路之中國信託商業銀行自動
      櫃員機以存入現金方式匯款（見上開偵緝字卷第42頁），
      被害人乙○○則未遭詐騙匯款（見上開偵字號卷第9 頁）
      ，則被害人乙○○部分，僅有犯罪行為地（如上述），而
      無行為結果發生地，縱被害人乙○○居住於本院轄區，本
      院亦無法取得管轄權，是本件犯罪結果地為臺中市、嘉義
      市，亦非本院所轄範圍。
    (三)綜上足認，本件起訴時被告之住居所、犯罪地均非在本院
      轄區內，檢察官誤向本院提起公訴，揆諸前開說明，於法
      自有未合，爰不經言詞辯論，逕為諭知管轄錯誤之判決，
      並移送於有管轄權之臺灣板橋地方法院。
據上論斷，應依刑事訴訟法第304條、第307條判決如主文。
中　　華　　民　　國　　96　　年　　1 　　月　　12　　日
                  刑事第二庭審判長法  官  謝靜恆
                                  法  官  許碧惠
                                  法  官  高雅敏
以上正本證明與原本無異
如不服本判決，應於送達後10日內，向本院提出上訴狀。
                                  書記官  楊哲偉
中　　華　　民　　國　　96　　年　　1 　　月　　12　　日
